【裁判字號】    96,易,937
【裁判日期】    970130
【裁判案由】    竊盜等
【裁判全文】
臺灣屏東地方法院刑事判決               96年度易字第937號
公  訴  人  臺灣屏東地方法院檢察署檢察官
被      告  丙○○
選任辯護人  周崇賢律師
上列被告因竊盜等案件，經檢察官提起公訴（96年度偵字第634
號），本院判決如下：
    主  文
丙○○竊盜，累犯，處有期徒刑肆月，減為有期徒刑貳月，如易
科罰金，以新臺幣壹仟元折算壹日；又竊盜，累犯，處有期徒刑
肆月，減為有期徒刑貳月，如易科罰金，以新臺幣壹仟元折算壹
日；又服用酒類，不能安全駕駛動力交通工具而駕駛，累犯，處
有期徒刑陸月，減為有期徒刑月，如易科罰金，以新臺幣壹仟
元折算壹日；又因過失傷害人，處有期徒刑月，減為有期徒刑
壹月又拾伍日，如易科罰金，以新臺幣壹仟元折算壹日。應執行
有期徒刑陸月，如易科罰金，以新臺幣壹仟元折算壹日。
    事  實
一、丙○○前於民國93年間，因竊盜案件，經臺灣高雄地方法院
    判處有期徒刑3 月確定，又因公共危險案件，經臺灣高雄地
    方法院判處有期徒刑6 月確定，嗣經臺灣高雄地方法院裁定
    定應執行刑為有期徒刑8 月，甫於95年6 月19日執行完畢。
    猶不知悔改，分別行為如下：(一)意圖為自己不法之所有，於
    95年7 月26日某時，在屏東縣屏東市○○里○○○路、和生
    路口之皇億汽車實業股份有限公司屏東廠旁（屏東工業區內
    ，下稱皇億汽車廠），以自備鑰匙啟動電門，竊取方寶釧所
    有交由其夫林省言乘騎之車牌WOY-715 號輕機車（引擎號碼
    ：3XY-287578），得手後供己代步之用。(二)意圖為自己不法
    之所有，於95年8 月2 日晚上至翌日清晨5 時30分許間某時
    ，在屏東縣屏東市○○○路、瑞光路口之國仁醫院停車場，
    徒手竊取乙○○所有（登記車主為乙○○於89年間已死亡之
    父許豹山）之車牌WNU-108 號輕機車（引擎號碼：ET086182
    ），得手後將上開WOY-715 號車牌卸下，懸掛於該乙○○失
    竊機車上。(三)自95年8 月24日中午12時許起，在屏東縣屏東
    市歸來社區某友人住處飲用米酒，飲至同日下午1 時許，已
    達不能安全駕駛之程度，且無機車駕駛執照，仍騎乘改懸掛
    WOY- 715號車牌之乙○○失竊機車上路，於同日下午3 時15
    分許，途經屏東縣屏東市○○○路民生家商前時，應注意車
    前狀況，隨時採取必要之安全措施，又依當時天候晴、日間
    自然光線、路面為柏油乾燥無缺陷、視距良好無障礙物等狀
    況，並無不能注意之情事，因不勝酒力，竟疏未注意車前狀
    況，不慎追撞前方丁○○所乘騎之車牌K32-017 號重機車，
    均人車倒地，致丁○○受有左腳踝扭傷、右手肘擦傷等傷害
    ，丙○○則昏迷不醒，被送往前揭國仁醫院救治，經丁○○
    指認，為警於同日下午4 時7 分許，在國仁醫院急診室測得
    丙○○呼氣酒精濃度達每公升0.99毫克，並循線查獲其騎乘
    之輕機車車體係乙○○所失竊，但車牌係方寶釧所失竊，始
    悉上情。嗣警於95年11月1 日在屏東縣屏東市○○○路之瑞
    東公園旁，另尋獲方寶釧所失竊之機車車體。
二、案經丁○○訴由屏東縣警察局屏東分局報告臺灣屏東地方法
    院檢察署檢察官偵查起訴。
    理  由
一、被告以外之人於審判外之言詞或書面陳述，除法律有規定者
    外，不得作為證據，刑事訴訟法第159 條第1 項定有明文。
    但例外規定如下：
    (一)被告以外之人於偵查中向檢察官所為之陳述，除顯有不可
      信之情況者外，得為證據，刑事訴訟法第159 條之1 第2
      項已有規定。所謂不可信之情況，法院應審酌被告以外之
      人於陳述時之外在環境及情況，例如：陳述時之心理狀況
      、有無受到外力干擾等，以為判斷之依據（法院辦理刑事
      訴訟案件應行注意事項第89點）。本判決下列所引用證人
      方寶釧、林省言、陳尚勳、乙○○、丁○○之偵訊中陳述
      ，雖屬傳聞證據，然並無外力干擾等不可信之情況，且均
      有依法具結，嗣於審理中再提示並告以要旨，予被告表示
      意見之機會，依上開規定，應認有證據能力。
    (二)除顯有不可信之情況外，公務員職務上製作之紀錄文書、
      證明文書，從事業務之人於業務上或通常業務過程所須製
      作之紀錄文書、證明文書，其他於可信之特別情況下所製
      作之文書，亦得為證據，刑事訴訟法第159 條之4 規定甚
      明。本判決下列所引用之國仁醫院95年8 月24日丁○○急
      診病歷1 份、道路交通事故現場圖、道路交通事故調查報
      告表(一)(二)、刑法第185 條之3 案件測試觀察紀錄表、皇億
      汽車廠車輛委修單各1 紙，雖屬傳聞證據，惟該急診病歷
      係從事業務之醫師於醫療業務上所製作之紀錄文書，該道
      路交通事故現場圖、道路交通事故調查報告表(一)(二)及刑法
      第185 條之3 案件測試觀察紀錄表均係公務員處理道路交
      通事故職務上製作之紀錄文書，該車輛委修單係從事汽車
      維修業務之人員於通常業務過程所須製作之紀錄文書，依
      上開規定，均有證據能力。
    (三)被告以外之人於審判外之陳述，雖不符合同法第159 條之
      1 至第159 條之4 之規定，而經當事人於審判程序同意作
      為證據，法院審酌該言詞陳述或書面陳述作成時之情況，
      認為適當者，亦得為證據。當事人、代理人或辯護人於法
      院調查證據時，知有第159 條第1 項不得為證據之情形，
      而未於言詞辯論終結前聲明異議者，視為有前項之同意，
      刑事訴訟法第159 條之5 有明文規定。本判決下列所引用
      之證人方寶釧、乙○○、丁○○之警詢中陳述，及方寶釧
      、乙○○之贓物認領保管單，雖屬傳聞證據，但被告及辯
      護人均表同意有證據能力，本院審酌上開證據資料製作時
      之情況，尚無違法不當及證明力明顯過低之瑕疵，認為以
      之作為證據應屬適當，依上開規定，亦認有證據能力。
二、訊據被告丙○○對上揭事實欄(一)(三)所載之事實坦承不諱，亦
    坦承其騎乘肇事之機車為其所竊取，惟矢口否認有事實欄(二)
    所載之竊盜犯行，辯稱：肇事機車即是事實欄(一)竊得之機車
    云云，辯護人為被告辯護稱：可能是其他人竊車後，將前車
    車牌懸掛於後車車體，後車復為被告所竊取云云。經查：
    (一)被告自白如事實欄(一)所載部分，供稱：於95年7 月26日，
      在屏東工業區皇億汽車廠旁，以自備鑰匙，竊取1 輛機車
      等語（見本院卷第21頁背面、第33頁、偵卷第6 頁），核
      與證人即被害人方寶釧於警詢、偵訊中指訴：於95年7 月
      30日下午4 時許發現機車失竊情節相符，並經證人林省言
      於偵訊中結證：伊騎機車去皇億汽車廠，開回送修完成之
      汽車，將機車留在皇億汽車廠，隔約1 星期後，載方寶釧
      去皇億汽車廠牽機車，始發現該機車失竊等語，及證人即
      皇億汽車廠技師陳尚勳於偵訊中結證：林省言汽車維修後
      離廠日期應為95年7 月18日等語屬實，且有車號WOY-715
      （引擎號碼：3XY-287578）之公路監理電子閘門車號查詢
      輕型機車車籍資料、方寶釧贓物認領保管單、車輛竊盜、
      車牌失竊資料個別查詢報表－查詢車輛認可資料、皇億汽
      車廠車輛委修單各1 紙及道路交通事故照片（有3 張拍攝
      到WOY-715 號車牌）在卷可佐，足認被告此一自白與事實
      相符，其竊取車號WOY-715 機車之犯行堪以認定。
    (二)被告自白如事實欄(三)所載部分，核與證人即告訴人丁○○
      於警詢、偵訊中之指訴情節相符，復有國仁醫院95年8 月
      24日丁○○急診病歷、道路交通事故現場圖、道路交通事
      故調查報告表(一)(二)各1 份、道路交通事故照片19張、酒精
      濃度檢測單、刑法第185 條之3 案件測試觀察紀錄表、公
      路監理電子閘門證號查詢機車駕駛人資料各1 紙附卷可稽
      ，足認被告此一自白與事實相符，其酒醉駕車、過失傷害
      之犯行堪以認定。
    (三)就事實欄(二)所載部分，迭據證人即被害人乙○○於警詢、
      偵訊中指訴：於95年農曆7 月9 日晚上騎機車至國仁醫院
      停車場，至翌日清晨5 時30分許發現機車失竊，該機車於
      其父許豹山死後，歸其使用等語綦詳（見偵卷第104 頁、
      第26頁、警卷第14頁），復有車號WNU-108 （引擎號碼：
      ET086182）之公路監理電子閘門車號查詢輕型機車車籍資
      料、許豹山個人基本資料查詢結果、乙○○贓物認領保管
      單、車輛竊盜詳細資料畫面各1 紙及前揭道路交通事故照
      片（有8 張清晰拍攝被告肇事所騎之機車車體）在卷可憑
      ，可見被告於95年8 月24日無照酒駕肇事乃騎乘此輛贓車
      無誤，被告又不諱言：肇事時所騎懸掛WOY-715 號車牌之
      引擎號碼ET086182號機車，係伊偷竊得來等語（見本院卷
      第22頁背面、第33頁、警卷第9 頁、第11頁）；至被告雖
      稱此輛贓車係於95年7 月26日在屏東工業區皇億汽車廠旁
      竊得一節，然車牌與引擎號碼何以不符，被告無法解釋，
      況引擎號碼ET086182號機車係於95年農曆7 月9 日失竊，
      換算國曆為8 月2 日，有當時之月曆1 紙在卷可考（同年
      農曆潤7 月9 日換算國曆為9 月1 日，乃本案查獲後，顯
      非證人乙○○所指），時間上任何人均無可能於95年7 月
      26日竊取同年8 月2 日始失竊之物，是辯護人所稱之可能
      性亦不存在，被告所辯尚難採信，從而被告竊取引擎號碼
      ET086182號機車之犯行足堪認定。
    (四)綜上所述，事證均已明確，被告上揭犯行洵堪認定，應予
      依法論科。
三、按行為後法律有變更者，適用行為時之法律；但行為後之法
    律有利於行為人者，適用最有利於行為人之法律，刑法第2
    條第1 項定有明文。故法律有變更者，應為「從舊從輕」之
    比較。本案被告行為後，刑法第185 條之3 業於97年1 月2
    日修正公布，自97年1 月4 日起施行，將原法定刑「1 年以
    下有期徒刑、拘役或3 萬元以下罰金」加重為「1 年以下有
    期徒刑、拘役或科或併科15萬元以下罰金」，修正後之規定
    對被告未較有利，依從舊原則，自應適用修正前之規定。
四、核被告如事實欄(一)(二)所為，均係犯刑法第320 條第1 項竊盜
    罪。又如事實欄(三)所為，係犯修正前刑法第185 條之3 酒醉
    駕車之公共危險罪、刑法第284 條第1 項前段過失傷害罪。
    所犯上開4 罪，犯意各別，行為互殊，應分論併罰之。被告
    無駕駛執照駕車、酒醉駕車，因而致人受傷，所犯上開過失
    傷害罪，依道路交通管理處罰條例第86條第1 項規定，應加
    重其刑。被告前有如事實欄所載罪刑執行情形，有臺灣高等
    法院被告前案紀錄表附卷可參，其受徒刑之執行完畢，5 年
    以內故意再犯上開竊盜、公共危險等有期徒刑以上之罪，均
    為累犯，應加重其刑。爰審酌被告竊盜、公共危險等前科累
    累，有前揭前案紀錄表可據，素行不佳，仍不知警惕，甫經
    出監，又因貪失慮，接連竊取他人機車代步，又漠視一般往
    來之公眾及駕駛人之用路安全，再度酒醉駕車，且無駕駛執
    照，又疏於注意車前狀況而追撞前車，肇致告訴人受傷，可
    見其惡性非淺，復迄未與告訴人達成和解；惟念2 輛失竊機
    車尋獲後，均已發還被害人，且告訴人傷勢尚非嚴重，又被
    告於裁判時已患有癲癇、酒精性神經病變、頸椎傷害、酒精
    依賴、酒精造成精神病、憂鬱症等傷病，目前動作緩慢、肌
    力下降、大小便部分失禁，有長庚紀念醫院96年11月21 日
    、97年1 月9 日之診斷證明書各1 份在卷可查（見本院卷第
    41頁、第42頁），不無可憫之處，再犯罪可能性亦明顯降低
    ，及其坦承大部分犯行，犯後態度尚可等一切情狀，各量處
    如主文所示之刑。又中華民國96年罪犯減刑條例業於96 年7
    月4 日公布，自同年7 月16日施行，被告所犯上開各罪，犯
    罪時間皆在96年4 月24日以前，核均無該條例第3 條所列不
    予減刑情形，應依同條例第2 條第1 項第3 款規定，各減其
    刑期二分之一，並分別諭知易科罰金之折算標準，再定其應
    執行之刑，以示懲儆。
據上論斷，應依刑事訴訟法第299 條第1 項前段，刑法第2 條第
1 項前段、第320 條第1 項、第284 條第1 項前段、第47條第1
項、第41條第1 項前段、第51條第5 款，修正前刑法第185 條之
3， 刑法施行法第1 條之1 ，道路交通管理處罰條例第86條第1
項，中華民國96年罪犯減刑條例第2 條第1 項第3 款、第7 條，
判決如主文。
本案經檢察官甲○○到庭執行職務
中    華    民    國    97    年    1     月    30    日
                  刑事第四庭    審判長法  官  莊鎮遠
                                      法  官  王炳人
                                      法  官  蔡嘉裕
以上正本證明與原本無異。
如不服本判決，應於收受本判決送達後10日內，向本院提出上訴
書狀（應敘述具體理由並附繕本），其未敘述上訴理由者，至遲
應於上訴期間屆滿後20日內，向本院補提理由書狀，切勿逕送上
級法院。
中    華    民    國    97    年    1     月    30    日
                                      書記官  許倬維
附錄論罪科刑法條：
刑法第320條第1項
意圖為自己或第三人不法之所有，而竊取他人之動產者，為竊盜
罪，處5 年以下有期徒刑、拘役或5 百元以下罰金。
刑法第284條第1項前段
因過失傷害人者，處6 月以下有期徒刑、拘役或5 百元以下罰金
。
修正前刑法第185條之3：
服用毒品、麻醉藥品、酒類或其他相類之物，不能安全駕駛動力
交通工具而駕駛者，處1 年以下有期徒刑、拘役或3 萬元以下罰
金。


司法院資訊處製作；財團法人民間司法改革基金會備份。
